【裁判字號】    98,訴,713
【裁判日期】    981020
【裁判案由】    懲治走私條例等
【裁判全文】
臺灣高雄地方法院刑事判決               98年度訴字第713號
公  訴  人  臺灣高雄地方法院檢察署檢察官
被      告  乙○○
            丙○○
            甲○○
共      同
選任辯護人  張志明律師
上列被告因懲治走私條例等案件，經檢察官提起公訴（97年度偵
字第14551 號、第16977號），本院判決如下：
    主  文
乙○○共同犯走私罪，共貳罪，均處有期徒刑捌月。扣案如附表
一、二所示之物應分別於第一、二罪項下沒收。應執行有期徒刑
壹年貳月。扣案如附表一、二所示之物沒收。
甲○○共同犯走私罪，共貳罪，均處有期徒刑捌月。扣案如附表
一、二所示之物應分別於第一、二罪項下沒收。應執行有期徒刑
壹年貳月。扣案如附表一、二所示之物沒收。
丙○○共同犯走私罪，共貳罪，均處有期徒刑陸月。扣案如附表
一、二所示之物應分別於第一、二罪項下沒收。應執行有期徒刑
拾月。扣案如附表一、二所示之物沒收。
被告乙○○、丙○○、甲○○其餘被訴航行至大陸地區部分均無
罪。
    事  實
一、丁○○（通緝中）係中華民國船舶「漁豐1 號」（編號CT5-
    1431）漁船之船長，乙○○、己○○（通緝中）、丙○○、
    甲○○則為丁○○所雇用之船員，渠等明知魚類及其他水產
    無脊椎動物，係屬海關進口稅則第3 章所列之物品，依行政
    院於民國97年2 月27日公告修正「管制物品項目及數額」丙
    項第5 款之規定，一次私運原產地為大陸地區而未經主管機
    關公告准許輸入之海關進口稅則第1 章至第8 章所列之物品
    之一項或數項，其總額由海關依緝獲時之完稅價格計算，超
    過新臺幣（下同）100,000 元或其總重量超過1,000 公斤者
    ，為管制進口物品，竟共同基於自大陸地區私運管制物品進
    入臺灣地區之犯意聯絡，而為下列行為：
  (一)於97年4 月13日下午5 時10分許，自高雄港第二港口中和安
    檢所報關出港後，逕以6 至7 節船速沿菲律賓西岸南下，復
    於97年4 月18日凌晨0 時57分許折返北上，並於97年4 月26
    日上午8 時43分許，抵達台灣堆東南處停留，遂以不詳金額
    向真實姓名、年籍不詳之大陸地區漁民購買逾公告數額之大
    陸地區管制進口物品花枝17,540公斤、軟絲43,367公斤、透
    抽78,227公斤、紅什魚1,076 公斤等漁獲，再共同搬運至「
    漁豐1 號」漁船船艙內藏放後，嗣於同年月27日晚間10時10
    分許，抵達我國領域內之高雄港第二港口中和安檢所，並偽
    稱該漁獲係自行捕撈載運返港，1 次將上開管制物品自大陸
    地區私運進入臺灣地區。嗣經行政院海岸巡防署（下稱：海
    巡署）中和安檢所人員依法執行監卸漁獲任務時，發現上開
    漁獲疑似走私進口之物，乃通報海巡署第五海岸巡防總隊查
    緝員前來，共同對「漁豐1 號」漁船實施檢查，並當場扣得
    如附表一所示之漁獲，而悉上情。
  (二)於97年5 月8 日下午4 時50分許，自高雄港第二港口中和安
    檢所報關出港後，隨即於同年月10日上午5 時6 分許，抵達
    中國大陸福建省地區廈門港及銅山港外，以不詳金額向真實
    姓名、年籍不詳之大陸地區漁民購買逾公告數額之大陸地區
    管制進口物品花枝20,020公斤、軟絲12,560公斤、透抽63,0
    30公斤、石斑1,000 公斤、沙溜4,280 公斤、黑蟹身6,880
    公斤、花蝦9,140 公斤、角蝦6,420 公斤、雜魚7,300 公斤
    等漁獲，再共同搬運至「漁豐1 號」漁船船艙內藏放後，嗣
    於同年月25日晚間8 時17分許，抵達我國領域內之高雄港第
    二港口中和安檢所，並偽稱該漁獲係自行捕撈載運返港，1
    次將上開管制物品自大陸地區私運進入臺灣地區。嗣經海巡
    署中和安檢所人員依法執行監卸漁獲任務時，發現上開漁獲
    疑似走私進口之物，乃通報海巡署第五海岸巡防總隊查緝員
    前來，共同對「漁豐1 號」漁船實施檢查，並當場扣得如附
    表二所示之漁獲，而悉上情。
二、案經海巡署南部地區巡防局第五海岸巡防總隊移送臺灣高雄
    地方法院檢察署檢察官偵查起訴。
    理  由
壹、證據能力部分：
一、按「漁豐1 號」漁船上安裝之航程紀錄器，係透過紀錄器內
    建之全球衛星定位系統，紀錄漁船航跡資料，可隨時紀錄漁
    船出海作業之實際航跡，包括時間、經緯度，且於製作過程
    中，並無人力繪製、登載或其他人為外力介入，故不存在人
    對過去事物常發生之主觀上知覺、記憶錯誤之危險，此有行
    政院農業委員會漁業署97年11月12日漁二字第0971223991號
    函暨所附漁豐1 號漁船（CT5-1431）諮詢案補充說明及航程
    紀錄圖（含各段時間船速、經緯度之紀錄，見偵14551 卷第
    93至96頁）附卷可稽，是上開航程紀錄圖及船速、經緯度之
    紀錄，均非傳聞證據，自皆得作為本件認定事實之證據。
二、次按法院或檢察官依刑事訴訟法第208 條規定囑託醫院、學
    校或其他相當之機關、團體為鑑定時，祇須其以言詞或書面
    提出鑑定報告，符合刑事訴訟法第206 條第1 項、第208 條
    所規定之形式要件，即具有證據能力，此即屬於刑事訴訟法
    第159 條第1 項所稱「法律有規定」特別情形，與同法第15
    9 條之4 規定無涉（最高法院96年度台上字第6842號判決意
    旨）。經查「漁業署」係行政院農業委員會之所屬機關，是
    行政院農業委員會漁業署依臺灣高等法院檢察署92年11月20
    日檢文允字第0981000591號函所示，為臺灣高等法院檢察署
    概括選任之鑑定機關無疑，其鑑定項目包括漁船自行捕獲及
    漁船違反懲治走私條例之非自行捕獲在內，此有臺灣高等法
    院檢察署98年5 月5 日檢文允字第0981000591號函附卷可稽
    ，則司法警察等偵查輔助人員於案件未移送檢察官偵辦前之
    調查犯罪階段，依據檢察長之概括授權，先行將證物送請檢
    察機關預先選任之專責鑑定人或鑑定機關（團體）實施鑑定
    ，基於檢察一體原則，該鑑定人或鑑定機關（團體）亦應視
    同承辦檢察官所選任或囑託而執行鑑定業務，其出具之書面
    鑑定報告應屬刑事訴訟法第206 條所定之傳聞例外，當具有
    證據能力。是行政院農業委員會漁業署為發文機關之「緝獲
    漁船走私漁產品協助諮詢電話傳真」，自具有證據能力。
三、另按被告以外之人於審判外之陳述雖不符刑事訴訟法第159
    條之1 至之4 等4 條之規定，而經當事人於審判程序同意作
    為證據，法院審酌該言詞陳述或書面陳述作成時之情況，認
    為適當者，亦得為證據；當事人、代理人或辯護人於法院調
    查證據時，知有前項不得為證據之情形，而未於言詞辯論終
    結前聲明異議者，視為有前項之同意，刑事訴訟法第159 條
    之5 定有明文。查卷附共同被告丁○○簽名認可之海岸巡防
    署第五總隊扣押物品目錄表、漁船貨具領保管切結書、小港
    區漁會臨海新村魚市場97年4 月27日及5 月25日「漁豐1 號
    」進貨表、機漁船進出港檢查表、高雄市一百噸以上漁船進
    出港申請書、行政院農業委員會漁業執照、扣押物品目錄表
    （見警一卷第43至48頁、警二卷第41頁至46頁）等文件，雖
    均為被告乙○○、丙○○、甲○○以外之人於審判外所為之
    書面陳述，屬傳聞證據，且無刑事訴訟法第159 條之1 至之
    4 等4 條規定情形，然檢察官、被告乙○○、丙○○、甲○○及其共同辯護人均已知悉上開書面陳述屬傳聞證據，於言
    詞辯論終結前均未聲明異議，審酌上開證據於作成時亦無任
    何不適當之情況，認以之作為證據，應屬適當，故上開證據
    應有證據能力。
貳、有罪部分：
一、訊據被告乙○○、丙○○、甲○○固坦承其三人分別於97年
    4 月13日及同年5 月8 日與丁○○、己○○共同搭乘「漁豐
    1 號」漁船報關出港，又分別於同年4 月27日及5 月25日報
    關入港，嗣經中和安檢所人員查獲船上載運有如附表一、二
    等漁獲之事實。惟均矢口否認有何走私管制物品進入臺灣地
    區之犯行。被告甲○○辯稱：查獲的漁獲都是自己捕的，並
    非自行從大陸地區私運進口云云；被告乙○○辯稱：查獲的
    漁獲都是自己捕的，且伊擔任輪機職務，未參與下網捕魚云
    云；被告丙○○辯稱：查獲的漁獲都是自己捕的，且伊在船
    上是負責煮飯云云。辯護人則以：無證據證明本案漁獲的原
    產地是來自大陸地區等語置辯。惟查：
  (一)被告乙○○、丙○○、甲○○3 人均為「漁豐1 號」（編號
    CT5-1431號）漁船船員，而共同被告丁○○、己○○分別為
    船長、船員，由被告丁○○駕駛「漁豐1 號」搭載被告乙○○、丙○○、甲○○、己○○，分別於97年4 月13日下午5
    時10分許及5 月8 日下午4 時50分許，由高雄第二港口中和
    安檢站報關出港，又分別於同年4 月27日晚間10時10分許及
    5 月25日晚上20時17分許，運送如附表一、二所示之漁獲，
    以該等漁獲皆係自行捕獲而報關進港時，為行政院海岸巡防
    署中和安檢所人員查獲之事實，有前述漁船貨具領保管切結
    書、小港區漁會臨海新村魚市場97年4 月27日及5 月25日「
    漁豐1 號」進貨表、機漁船進出港檢查表、行政院農業委員
    會漁業執照、扣押物品目錄表等（見警一卷第43至48頁、警
    二卷第41頁至46頁）等文件附卷可稽，且為被告乙○○、丙○○、甲○○3 人供承屬實，故此部分之事實，自均堪認定
    。
  (二)漁船為使用政府補貼優惠油價之漁業用油，需裝設航程紀錄
    器，而「漁豐1 號」漁船為依「漁業動力用油優惠油價標準
    」請領漁業用油補助，遂於95年12月17日申請安裝漁船航程
    紀錄器完畢一節，有上開行政院農業委員會漁業署98年6 月
    29日函附漁船航程紀錄設備安裝簽收單（見本院卷二第88頁
    ）附卷可稽，是以：
  1.就被告乙○○等3 人被訴犯罪事實一(一)部分：
    依「漁豐1 號」漁船該次出海後自97年4 月13日至同年月27
    日之漁船航跡圖顯示，「漁豐1 號」漁船於97年4 月13日出
    港後，即逕以6 至7 節船速，沿菲律賓西岸南下，直到97年
    4 月18日凌晨0 時57分許抵達東經119 度15分、北緯11度2
    分處，始折返沿菲律賓西岸北上，並於97年4 月26日上午8
    時43分許抵達東經119 度9 分、北緯22度33分台灣堆東南處
    ，停留約1 日後於97年4 月27日上午8 時47分許向東航行駛
    回臺灣地區高雄港，於97年4 月27日晚間10時15分許回到高
    雄港。
  2.就被告乙○○等3 人被訴犯罪事實一(二)部分：
    依「漁豐1 號」漁船該次出海後自97年5 月8 日至同年月25
    日之漁船航跡圖顯示，「漁豐1 號」漁船於97年5 月8 日出
    港後，即以西偏北方向航向台灣堆水深20公尺處暫作停留後
    旋即北上，於97年5 月10日上午7 時36分許抵達福建沿岸東
    經117 度40分、北緯24度39分處，停留5 小時後沿大陸地區
    福建沿岸南行，於97年5 月11日凌晨0 時24分許抵達東經11
    7 度34分、北緯23度42分處，停留約2 日至97年5 月12日晚
    間7 時30分許始離開福建沿岸南下往南中國海，於97年5 月
    18日才折返沿菲律賓西岸北上，於97年5 月24日抵達台灣堆
    東南處，停留1 日後於97年5 月25日向東航行駛回臺灣地區
    高雄港，於97年5 月25日下午8 時17分許回到高雄港。
  3.上開二次航程期間內，均完全無沿等深線來回拖曳之痕跡，
    與一般拖網作業漁船之航跡不符等情，有上開航跡圖、行政
    院農委會漁業署97年11月12日漁二字第0971223991號函所附
    經緯度航跡紀錄、98年6 月29日漁二字第0981210533號函附
    經緯度位置及停留時間說明附卷可稽（見偵14551 卷第93至
    96頁、本院卷二第43至44頁、第80至83頁）。從而，由航跡
    紀錄顯示「漁豐1 號」該二次航程，除均完全無沿等深線來
    回拖曳有違拖網作業常態之情形外，觀諸其大部分時間均處
    於航行狀態，且船速多維持在4 節以上，甚至第2 次航程中
    ，於離開福建沿岸南下往南中國海之際及自菲律賓返回台灣
    堆時，船速高達7 至8 節等情，亦與拖網作業中，下網時需
    以船速1 至2 節作業20至30分鐘，甫以拖曳階段以船速3 至
    4 節作業3 至4 小時、起網階段需以船速1 至2 節作業30至
    40分鐘等常情大相逕庭，顯見此2 次航次出海時間雖分別長
    達14日與17日，惟實際上均無作業軌跡，自無法作業捕魚，
    即至為灼明，遑論能捕撈到如附表一、二所示之漁獲數量、
    種類，是被告乙○○、丙○○、甲○○3 人前開所辯該2 航
    次漁獲均係自行捕獲云云，委無可採。
  (三)又「漁豐1 號」第1 次航程返港後，其配置之整合型拖網絞
    機雖有自動導索裝置，然左側捲收PE纜繩，右側卻為鋼索，
    而拖網具則散亂堆置在船艉左側甲板上，船網板繫靠在網板
    架舷牆邊，拖曳作業用之G 型扣配件結附位置錯誤，又綱鍊
    條均鏽蝕，網板底部無作業磨擦痕跡，顯示近期無作業使用
    之跡象，又漁獲當中魚類只有「紅什魚」1 種，餘均為頭足
    類，且非拖網之主要漁獲魚種，整體漁獲組成不合理。「透
    抽」一般用燈火聚集後以棒受網作業，底拖網雖也可能漁獲
    ，但只有在7 至9 月產卵期才可能大量漁獲，本件漁獲78餘
    噸之透抽顯不合常理，另「紅什魚」類似石斑魚，並非拖網
    之漁獲魚種，且該船作業之經緯度位於臺灣海峽南部汕頭、
    屏東之間海域，一般拖網常見漁獲物組成有蝦、蟹、花枝、
    、狗母、白帶、秋姑、扁魚、鎖管、盤仔、金線鰱、肉魚等
    ，此外應還有下雜魚（包括花狗母、小蝦、天竺鯛、盲鰻及
    其他魚類之幼魚等，且底拖網之漁獲物種類至少有數十種之
    多，然本次航程僅捕獲4 種，對於佔底拖網漁獲物當中最大
    宗的下雜魚完全沒有漁獲，且在魚艙未滿的情形下，將下雜
    魚拋棄亦不合常理。另根據紀錄該船當次每日起網4 至6 次
    ，1 次約800 至1,000 公斤，作業天數為13天，換算為最大
    可能漁獲量約為78噸，但卻載了約150 噸之漁獲，平均每網
    次漁獲超過1.923 公噸，顯不合常理。末本次「漁豐1 號」
    平均每日漁獲1.923 噸以上，分類處理漁獲物已嫌吃緊，自
    無可能將大量的花枝皆去頭、腳、內臟處理剩外套膜，並另
    用小塑膠袋分裝，此均需花費人力、時間與大量淡水，與拖
    網海上實際作業之漁獲處理常情不合，是本件漁獲種類、數
    量、漁獲處理方式、被告所稱之作業天數等客觀條件下皆屬
    不可能，竟能於返航時載回高達15萬210 公斤之漁獲等情，
    有行政院農業委員會漁業署97年4 月30日緝獲漁船走私漁產
    品協助諮詢電話傳真附卷足參，足見被告乙○○、丙○○、
    甲○○等人並未實際進行捕魚作業，反而係利用在停留於中
    國大陸地區所屬內水域期間，與不詳之大陸地區漁民交易取
    得之事實，已甚為明確。
  (四)而「漁豐1 號」第2 次航程返港後，其船網板繫靠在網板架
    舷牆邊，拖曳作業用之G 型扣配件結附位置錯誤，又綱鍊條
    均鏽蝕，顯示近期無作業使用之跡象，觀諸漁獲有石斑、蝦
    、蟹、沙溜魚、花枝、透抽、軟絲及雜魚等，但其中魚類只
    有石斑、沙溜、雜魚3 種，拖網作業為多獲性漁法，顯見其
    整體漁獲組成不合常理。另漁獲中「赤點石斑魚」屬岩礁性
    魚類，主要漁法以延繩釣、一支釣或魚籠捕獲，以拖網漁法
    顯難於短時間內捕獲1,000 公斤，而「透抽」一般用燈火聚
    集後以棒受網作業，底拖網雖也可能漁獲，但只有在7 至9
    月產卵期才可能大量漁獲，本件漁獲63餘噸之透抽顯不合常
    理，且國內尚無以中層拖網成功捕獲透抽之例子，本件「漁
    豐1 號」亦無網位測定器等中層拖網控制網深之必要設備，
    應無從以中層拖網捕獲。末本件「漁豐1 號」平均每日漁獲
    8.2 噸以上，若加上雜魚，則達11.3噸以上，分類處理漁獲
    物已嫌吃緊，自無可能將大量的花枝、螃蟹加工處理，且黑
    蟹身重達6.88噸，並皆已去背蓋殼及蟹腳，花枝、角蝦另用
    小塑膠袋分裝，花枝部分雖重達20.02 噸，亦皆去頭、腳、
    內臟處理剩外套膜，此均需花費人力、時間與大量淡水，與
    拖網海上實際作業之漁獲處理常情不合，是本件漁獲種類、
    數量、漁獲處理方式、被告所稱之作業天數等客觀條件下皆
    屬不可能，竟能於返航時載回高達13萬1,230 公斤之漁獲等
    情，此有行政院農業委員會漁業署97年5 月29日緝獲漁船走
    私漁產品協助諮詢電話傳真附卷可稽，足見被告乙○○、丙○○、甲○○等人並未實際進行捕魚作業，反而係利用在停
    留於中國大陸地區所屬內水域期間，與不詳之大陸地區漁民
    交易取得之事實，亦甚為明確。
  (五)衡以一般漁船因限於出海人力、設備有限，及出海後海況、
    風險、成本等情，均會善加利用有限成本及時間，於天候海
    象容許時在漁場全力投入捕撈作業，以求捕獲更多之漁獲而
    獲取更高之利益。惟查，本件「漁豐1 號」於第2 次出港後
    ，除於97年5 月9 日凌晨5 時59分許至下午2 時4 分許，在
    水深僅20公尺不利作業之台灣堆停留外，更於97年5 月10日
    上午7 時36分許抵達福建沿岸東經117 度40分、北緯24度39
    分處，停留5 小時，復沿大陸地區福建沿岸南行，於97年5
    月11日凌晨0 時24分許抵達東經117 度34分、北緯23度42分
    處，停留2 日，直至97年5 月12日晚間7 時30分許始離開福
    建沿岸南下往南中國海續行航程，被告等人耗費時日停留於
    大陸地區福建省沿岸，顯不合常理。
  (六)被告乙○○、丙○○、甲○○3 人均擔任船員，負責船上事
    務，受共同被告即船長丁○○指揮，共同出海購買如附表所
    示漁獲，事後復異口同聲以漁獲係接外國籍漁工上船後捕撈
    所得，足見被告乙○○、丙○○、甲○○3 人彼此間對向大
    陸地區人士收購並載運魚貨進入臺灣地區等情，均當知悉，
    渠等間就上開2 次犯行，均具犯意聯絡及行為分擔至明。從
    而，被告乙○○、丙○○、甲○○3 人共同於上開時間未經
    申報，即自大陸地區私運管制物品進入臺灣地區逾公告數額
    2 次之事實，事證明確，被告等所辯係卸責之詞，不足採信
    ，其等犯行均已堪認定。
二、核被告乙○○、丙○○、甲○○先後2 次所為，均係犯懲治
    走私條例第12條、第2 條第1 項之準走私罪。被告乙○○、
    丙○○、甲○○等3 人與同案被告丁○○、己○○就上開2
    次犯行，有犯意聯絡及行為分擔，均為共同正犯。被告乙○○、丙○○、甲○○所犯2 次共同走私罪間，犯意個別，行
    為互殊，均應予以分論併罰。爰審酌被告乙○○、丙○○、
    甲○○以出海捕魚為掩護，私運如附表所示漁產品進入台灣
    地區，數量非少，對國家關貿利益與社會經濟秩序生危害非
    輕，並影響守法捕撈漁獲之漁民生計，且犯後一再否認犯行
    ，態度不佳，然彼3 人均係受雇於他人擔任船員，非居於主
    導地位，及渠等之素行等一切情狀，量處如主文所示之主刑
    ，並分別定其應執行之刑。扣案如附表一、二所示之漁產品
    ，均係同案被告丁○○自大陸地區人士購得之漁獲，為同案
    被告丁○○所有，且均為被告乙○○等3 人犯走私罪所得之
    物，基於共犯責任共同原則，均依刑法第38條第1 項第3 款
    之規定宣告沒收。
、無罪部分：
一、公訴意旨另以：同案被告丁○○係中華民國船舶「漁豐1 號
    」（編號CT5 ─1431）漁船船長，被告乙○○、己○○、丙○○、甲○○則為被告丁○○所雇用之船員，依渠5 人之職
    業、經驗、智識及能力，均明知中華民國船舶，非經主管機
    關許可，不得航行至大陸地區，且不得自大陸地區私運管制
    物品逾公告數額進入臺灣地區，竟共同基於違反中華民國船
    舶，非經主管機關許可，不得航行至大陸地區規定之犯意聯
    絡，於97年5 月8 日16時50分許，共同駕駛前開漁船，由高
    雄港第二港口中和安檢所報關出港後，隨即於5 月10日5 時
    06分許，航行至大陸地區之福建省廈門港及銅山港外。因認
    被告乙○○、丙○○、甲○○3 人與同案被告丁○○、己○○共同犯臺灣地區與大陸地區人民關係條例第80條第1 項之
    未經許可航行至大陸地區罪嫌等語。
二、按犯罪事實應依證據認定之，無證據不得認定犯罪事實；無
    證據能力、未經合法調查之證據，不得作為判斷之依據；不
    能證明被告犯罪或其行為不罰者，應諭知無罪之判決，刑事
    訴訟法第154 條第2 項、第155 條第2 項、第301 條第1 項
    分別定有明文。次按認定不利於被告之事實，須依積極證據
    ，苟積極證據不足為不利於被告事實之認定時，即應為有利
    被告之認定，更不必有何有利之證據，復有最高法院30年上
    字第816 號判例可資參考。又事實之認定，應憑證據，如未
    能發現相當證據，或證據不足以證明，自不能以推測或擬制
    之方法，為裁判基礎；認定犯罪事實，所憑之證據，雖不以
    直接證據為限，間接證據亦包括在內，然無論直接或間接證
    據，其為訴訟上之證明，須於通常一般之人均不致於有所懷
    疑，而得確信其為真實之程度者，始得據之為有罪之認定，
    倘其證明尚未達到此一程度，而有合理性懷疑之存在時，即
    無從為有罪之認定，此亦有最高法院40年臺上字第86號、76
    年臺上字第4986號判例可資參照。
三、本件公訴人認被告乙○○、丙○○、甲○○共同涉犯臺灣地
    區與大陸地區人民關係條例第80條第1 項之未經許可航行至
    大陸地區罪責，無非係以「漁豐1 號」漁船之航程紀錄圖為
    其論據，惟查：
  (一)訊據被告乙○○、丙○○、甲○○均堅詞否認有何未經許可
    航行至大陸地區之犯行，被告乙○○辯稱：「船是船長開的
    ，我是輪機長，只負責顧機械的，航線都是船長在處理的」
    等語（見本院卷卷第39頁），另被告丙○○則辯稱：「本航
    次捕魚的經緯度要問船長，哪區域海峽、是否在公海都不知
    道」等語（見警二卷第31頁），被告甲○○亦辯稱：「我有
    跟漁豐1 號出海，船長是丁○○。經緯度要問船長，船有無
    至其他地區，我就不清楚」（見偵16977 卷第33頁至第34頁
    ）。經查，「漁豐1 號」漁船於97年5 月10日上午7 時36分
    許未經許可航行至東經117 度40分、北緯24度39分即大陸地
    區福建省沿岸附近海域之事實，業經本院認定如前。而按臺
    灣地區與大陸地區人民關係條例第80條第1 項規定，違反該
    條例第28條第1 項規定之處罰對象，係船舶、航空器或其他
    運輸工具所有人、營運人或船長、機長、其他運輸工具駕駛
    人。是如未經許可以中華民國船舶航行至大陸地區者，即處
    罰該船舶之所有人、營運人及船長。而查「漁豐1 號」漁船
    係高雄市籍（統一編號CT5-1431號），為黃淑珍所有，此有
    行政院農業委員會漁業執照附卷可參（見警一卷第48頁），
    而被告乙○○、丙○○、甲○○均係該漁船之船員，亦如前
    所述。本院稽之被告乙○○、丙○○、甲○○均辯稱：伊出
    港到哪裡捕魚、作業海域經緯度均不知道，只有船長才知道
    等語，核與同案被告己○○於警詢時陳稱：「這航次捕魚的
    經緯度我不知道，經過哪些海域、航數幾節我都不知道」等
    語（見警二卷第24頁、第26頁）、「漁豐1 號」船長丁○○
    於警詢時亦供稱：「航海日誌及漁撈日誌從以前到現在就沒
    有在寫這種東西，因為這種是屬於作業船隻在某一個時期、
    某一個地點都是靠我，我都是靠海圖在作業沒有寫漁撈日誌
    這種東西，也沒有開啟GPS ，都是靠我的記憶在航行」等語
    相符（見警二卷第5 頁）。足見被告乙○○、丙○○、甲○○均係受船長丁○○之指揮監督，渠等對於「漁豐1 號」漁
    船之航線及作業地點均無決定權。準此，被告乙○○、丙○○、甲○○既非上開漁船之所有人、營運人或船長，本不具
    臺灣地區與大陸地區人民關係條例第80條規定船長、船舶所
    有人或營運人身分犯罪主體之要件；且被告乙○○、丙○○
    、甲○○均僅係在該船上工作，奉船長丁○○之命行事之船
    員；公訴人復未舉證被告乙○○、丙○○、甲○○與同案被
    告丁○○就未經許可航行至大陸地區罪間有何犯意聯絡，尚
    難遽為被告乙○○、丙○○、甲○○不利之認定。
  (二)綜上所述，本件公訴人所舉之證據與指出之證明方法，尚有
    合理性之懷疑存在，未得使本院確信被告乙○○、丙○○、
    甲○○之犯罪，揆諸前開判例意旨，自不能單憑「漁豐1 號
    」漁船之航程紀錄圖，即以推測或擬制之方法，作為裁判基
    礎。從而，公訴意旨所指被告乙○○、丙○○、甲○○與同
    案被告丁○○、己○○共同違反臺灣地區與大陸地區人民關
    係條例第80條第1 項之未經許可航行至大陸地區罪之事實，
    仍有合理懷疑之處，而不能確信為真實。揆諸前開說明，應
    認被告乙○○、丙○○、甲○○上開犯罪尚屬不能證明。此
    外，本院復查無其他積極證據可資認定被告乙○○、丙○○
    、甲○○涉有前開罪嫌，自屬不能證明被告犯罪，自應由本
    院為無罪之諭知。
肆、同案被告丁○○、己○○經本院傳拘未到，待到案後另行審
    結，併予敘明。
據上論斷，應依刑事訴訟法第299 條第1 項前段、第301 條第 1
項，懲治走私條例第2 條第1 項、第11條、第12條，刑法第11條
前段、第28條、第51條第5 款、第38條第1 項第3 款，判決如主
文。
本案經檢察官戊○○到庭執行職務。
中    華    民    國    98    年    10    月    20    日
                  刑事第八庭  審判長法  官  王伯文
                                    法  官  林建鼎
                                    法  官  謝宗翰
以上正本證明與原本無異。
如不服本判決應於收受送達後10日內向本院提出上訴書狀，並應
敘述具體理由；如未敘述上訴理由者，應於上訴期間屆滿後20日
內向本院補提理由書（均須按他造當事人之人數附繕本）「切勿
逕送上級法院」。
中    華    民    國    98    年    10    月    20    日
                                    書記官  李宗諺
附錄論罪科刑法條：
懲治走私條例第2 條：
私運管制物品進口、出口逾公告數額者，處7 年以下有期徒刑，
得併科新臺幣3 百萬元以下罰金。前項之未遂犯罰之。
第1 項所稱管制物品及其數額，由行政院公告之。
懲治走私條例第12條：
自大陸地區私運物品進入臺灣地區，或自臺灣地區私運物品前往
大陸地區者，以私運物品進口、出口論，適用本條例規定處斷。
附表一
  ┌──┬─────┬─────────┐
  │編號│品名      │重量（含冰水，單位│
  │    │          │：公斤）          │
  ├──┼─────┼─────────┤
  │1   │花枝      │17,540            │
  ├──┼─────┼─────────┤
  │2   │軟絲      │43,367            │
  ├──┼─────┼─────────┤
  │3   │透抽      │78,227            │
  ├──┼─────┼─────────┤
  │4   │紅什魚    │1,076             │
  ├──┼─────┼─────────┤
  │    │總重      │15萬,210（公斤）  │
  └──┴─────┴─────────┘
附表二
  ┌──┬─────┬─────────┐
  │編號│品名      │重量（含冰水，單位│
  │    │          │：公斤）          │
  ├──┼─────┼─────────┤
  │1   │花枝      │20,020            │
  ├──┼─────┼─────────┤
  │2   │軟絲      │12,560            │
  ├──┼─────┼─────────┤
  │3   │透抽      │63,030            │
  ├──┼─────┼─────────┤
  │4   │石斑      │1,000             │
  ├──┼─────┼─────────┤
  │5   │沙溜      │4,280             │
  ├──┼─────┼─────────┤
  │6   │黑蟹身    │6,880             │
  ├──┼─────┼─────────┤
  │7   │花蝦      │9,140             │
  ├──┼─────┼─────────┤
  │8   │角蝦      │6,420             │
  ├──┼─────┼─────────┤
  │9   │雜魚      │7,300             │
  ├──┼─────┼─────────┤
  │    │總重      │13萬1,230（公斤） │
  └──┴─────┴─────────┘


司法院資訊處製作；財團法人民間司法改革基金會備份。
